【裁判字號】    90,上易,3146
【裁判日期】    900806
【裁判案由】    妨害自由等
【裁判全文】
臺灣高等法院刑事判決                            九十年度上易字第三一四六號
    上  訴  人
    即  被  告  甲○○
右上訴人因妨害自由等案件，不服臺灣臺北地方法院九十年度易字第一○一三號，中
華民國九十年八月六日第一審判決（起訴案號：臺灣臺北地方法院檢察署九十年度偵
字第四一四○號）提起上訴，本院判決如左：
    主  文
上訴駁回。
    事實及理由
一、本案經本院審理結果，認第一審判決以上訴人即被告甲○○係犯刑法第三百零九
    條第一項之公然侮辱罪、第三百零五條之恐嚇罪，同時審酌被告犯罪之動機、目
    的、手段、智識程度、犯後態度等一切情狀，就公然侮辱罪量處罰金三千元；恐
    嚇罪判處有期徒刑三月，如易服勞役或易科罰金，均以三百元折算一日。認事用
    法及量刑均無不當，應予維持，並引用第一審判決書記載之事實、證據及理由（
    如附件）。
二、被告上訴意旨以：當時係將車輛駛至乙○○自小客車旁，並搖下車窗向乙○○言
    稱「開賓士車有什麼好臭屁的」，但無以三字經公然侮辱乙○○，亦未恐嚇要毆
    打及毀損乙○○人車等語。
三、惟查：被告於八十九年十二月十八日上午，駕駛營業小客車行經台北市○○○路
    左轉民族東路時，因險與被害人乙○○駕駛之自小客車發生擦撞，即以「幹你娘
    」、「開賓士車有什麼好臭屁的」等言詞侮辱被害人，復另恐嚇被害人稱：「要
    拉你下來打，並打破你車窗玻璃」等情，業經原審認定無誤，並詳載理由依據。
    雖本件僅有被害人指訴被告犯罪事實，惟被害人與被告素不相識，設非確遭被告
    公然侮辱、恐嚇，衡情應無虛構事實誣指被告之必要。再被害人於警訊中指稱：
    「被告將車子開到我前面緊急煞車，但未撞及我的車子，結果他就下車走到我車
    旁，我搖下車窗問他有什麼事，他用三字經罵我，並用台語說『開賓士有什麼了
    不起』，說要拉我下來打，還要打破我的玻璃。」而被告於警訊中坦承：「我慢
    慢將車開到賓士車右方，捲下車窗，問她說『你賓士車是怎麼開的，鐵板比較厚
    是不是』，『後來我將車子開到賓士車的前方，並慢慢的開走』。」已見被告駕
    車至被害人車輛右前方搖下車窗出言後，復有開至被害人小客車前方，再慢慢駛
    離之事實。又被害人於警訊中已能明確指認被告外貌，依被害人與被告素未謀面
    ，倘如被告辯稱僅係搖下車窗向被害人指稱「開賓士車有什麼好臭屁」，即離去
    現場，被害人豈能將被告外貌記憶如此清晰？足見被害人指訴被告有公然侮辱、
    恐嚇情節，確與事實相符。被告上訴，猶執前詞，否認犯罪，為無理由，應予駁
    回。
據上論斷，應依刑事訴訟法第三百七十三條、第三百六十八條，判決如主文。
本案經檢察官李良忠到庭執行職務。
中      華      民      國      九十      年      十      月     四     日
                              臺灣高等法院刑事第十四庭
                                  審判長法  官  陳  祐  輔
                                        法  官  蔡  國  在
                                        法  官  陳  國  文
右正本證明與原本無異。
不得上訴。
                                        書記官  蔡  棟  樑
中      華      民      國     九十     年     十     月       四       日
附錄：本案論罪科刑法條全文
刑法第三百零九條第一項：
公然侮辱人者，處拘役或三百元以下罰金。
以強暴犯前項之罪者，處一年以下有期徒刑、拘役或五百元以下罰金。
刑法第三百零五條：
以加害生命、身體、自由、名譽、財產之事恐嚇他人，致生危害於安全者，處二年以
下有期徒刑、拘役或三百元以下罰金。
附件
臺灣臺北地方法院刑事判決                          九十年度易字第一一三號
    公  訴  人  臺灣臺北地方法院檢察署檢察官
    被      告  甲○○  男  五十一歲（民國○○○年○月○○日生）
                        住台北市○○區○○路一０一巷三二弄十六號
                        身分證統一編號：Ｙ一二一五四六七號
右列被告因恐嚇等案件，經檢察官提起公訴（九十年度偵字第四一四０號），本院判
決如左：
    主  文
甲○○公然侮辱人，處罰金參仟元，如易服勞役，以參佰元折算壹日。又以加害身體
、財產之事，恐嚇他人致生危害於安全，處有期徒刑參月，如易科罰金，以參佰元折
算壹日。
    事  實
一、甲○○為營業小客車即計程車駕駛人，於民國八十九年十二月十八日上午十一時
    許，駕駛車牌號碼Ｂ６〡四六二號營業小客車，行經台北市○○○路左轉民族東
    路東向西方向時，因險與乙○○所駕駛車牌號碼ＣＯ〡二二二九號自小客車發生
    擦撞，遂心生不滿，先二次以其所駕駛計程車側面擠壓欲衝撞乙○○所駕駛之自
    小客車未果後，將其計程車快速行駛至乙○○所駕駛之自小客車前方，隨即緊急
    煞車，使乙○○亦只能將車停下，甲○○並下車走到乙○○自小客車旁邊，基於
    公然侮辱之犯意，在上開馬路公共場所多數人或不特定多數人均得共見共聞之情
    況下，公然辱罵乙○○「幹你娘」、「開賓士車有什麼好臭屁的」等足以侮辱乙
    ○○人格之言語。因乙○○不願下車，甲○○復另行基於恐嚇之犯意，以加害身
    體、財產之事，向乙○○恫嚇稱：「要拉你下來打，並打破你車窗玻璃」云云，
    以此加害身體、財產之事，致使乙○○因此心生畏懼，足生危害於安全，因而報
    警處理。
二、案經乙○○訴請台北市政府警察局士林分局報請臺灣臺北地方法院檢察署檢察官
    偵查起訴。
    理  由
一、訊據被告甲○○固承認於右揭時地駕駛上開計程車與乙○○所駕上開自小客車險
    發生擦撞等情不諱，然否認有何公然侮辱、恐嚇犯行，辯稱：其沒有下車，只有
    一邊開車，一邊搖下車窗說「開賓士車有什麼好臭屁的」，沒有罵三字經，也沒
    有恐嚇要打乙○○及打破車窗玻璃云云。經查：右揭事實業據告訴人乙○○指訴
    綦詳，並有當日報案之計程車駕駛人違規、法（報案）紀錄表附卷可稽。被告雖
    以上情置辯，惟告訴人與被告素昧平生，復無怨隙，何需憑空誣指被告犯罪；且
    被告若未下車辱罵及恐嚇告訴人，僅係單純邊開車邊說「開賓士車有什麼好臭屁
    的」，以一般自小客車駕駛人遇上計程車發生此種糾紛之情況，通常是自認倒楣
    ，不願另生衝突，何況告訴人為六十一歲之女性，當不可能任意誣陷，是被告所
    辯，尚無可採。而公然辱罵他人「幹你娘」、「開賓士車有什麼好臭屁的」等語
    ，衡情均係足以貶損他人人格、社會評價之輕蔑言語，被告以此辱罵告訴人，自
    屬侮辱行為並有侮辱之故意甚明。又被告向告訴人稱：「要拉你下來打，並打破
    你車窗玻璃」，衡情亦足使人心生畏懼，致生危害於安全，告訴人亦稱深感害怕
    ，則被告以上開言語恫嚇，自屬以加害身體、財產之事恐嚇他人。是本件事證已
    臻明確，被告犯行洵堪認定，應依法論科。
二、核被告所為，係犯刑法第三百零九條第一項之公然侮辱罪、刑法第三百零五條之
    恐嚇罪。被告所犯上開二罪，犯意各別，罪名互異，應分論併罰。爰審酌被告為
    營業小客車駕駛人，為職業駕駛，僅因駕駛計程車險與告訴人發生擦撞，即心生
    不滿，故意行駛至告訴人所駕駛車輛前方緊急煞車，使告訴人停車，旋即下車辱
    罵並恐嚇告訴人，惡性非輕，被告犯罪之動機、目的、手段、犯罪時所受之刺激
    、品行、生活狀況、智識程度、犯罪所生之損害及犯罪後猶飾詞卸責，態度不佳
    ，全無悔意等一切情狀，分別量處如主文所示之刑，並就公然侮辱罪部分諭知易
    服勞役之折算標準，就恐嚇罪部分諭知易科罰金之折算標準，以資懲儆。再被告
    行為後，刑法第四十一條已於九十年一月四日修正，同年月十日經總統公布，修
    正後之刑法第四十一條規定：「犯最重本刑為五年以下有期徒刑以下之刑之罪，
    而受六個月以下有期徒刑或拘役之宣告，因身體、教育、職業、家庭之關係或其
    他正當事由，執行顯有困難者，得以一元以上三元以下折算一日，易科罰金。但
    確因不執行所宣告之刑，難收矯正之效，或難以維持法秩序者，不在此限。」「
    併合處罰之數罪，均有前項情形，其應執行之刑逾六月者，亦同」；該規定與修
    正前刑法第四十一條規定：「犯最重本刑為三年以下有期徒刑以下之刑之罪，而
    受六個月以下有期徒刑或拘役之宣告，因身體、教育、職業或家庭之關係，執行
    顯有困難者，得以一元以上三元以下折算一日，易科罰金。」比較，修正後之規
    定將可諭知易科罰金之罪由犯最重本刑為三年以下有期徒刑以下之刑之罪擴大至
    犯最重本刑為五年以下有期徒刑以下之刑之罪，以裁判時即修正後之規定較有利
    於被告，依刑法第二條第一項前段之規定，應適用裁判時即修正後之刑法第四十
    一條規定諭知易科罰金之折算標準。
據上論斷，應依刑事訴訟法第二百九十九條第一項前段，刑法第二條第一項前段、第
三百零九條第一項、第三百零五條、修正後刑法第四十一條第一項前段、刑法第五十
一條第十款，罰金罰鍰提高標準條例第一條前段、第二條，判決如主文。
本案經檢察官蔡名堯到庭執行職務
中      華      民      國    九十      年      八      月    六      日
                                      臺灣臺北地方法院刑事第五庭
                                          法  官  陳容正
右正本證明與原本無異。
如不服本判決，應於判決送達後十日內，向本院提出上訴狀。
                                          書記官  林妙穗
中      華      民      國     九十      年     八       月    六      日
附錄本案論罪科刑法條全文：
刑法第三百零九條
公然侮辱人者，處拘役或三百元以下罰金。
以強暴犯前項之罪者，處一年以下有期徒刑、拘役或五百元以上罰金。
刑法第三百零五條
以加害生命、身體、自由、名譽、財產之事，恐嚇他人致生危害於安全者，處二年以
下有期徒刑、拘役或三百元以下罰金。


司法院資訊處製作；財團法人民間司法改革基金會備份。
